【裁判字號】    98,重訴,71
【裁判日期】    990208
【裁判案由】    清償債務
【裁判全文】
臺灣基隆地方法院民事判決              98年度重訴字第71號
原      告  台灣中小企業銀行股份有限公司
法定代理人  己○○
訴訟代理人  丙○○
被      告  戊○○
被      告  甲○○
被      告  丁○○
被      告  乙○○
上列當事人間請求清償借款事件，本院於中華民國99年１月27日
辯論終結，茲判決如下：
    主  文
被告潘碧豔及甲○○應連帶給付原告新臺幣壹佰陸拾陸萬玖仟零
捌拾陸元及附表編號１所示之利息及違約金。
被告潘碧豔及丁○○應連帶給付原告新臺幣貳佰陸拾貳萬伍仟伍
佰伍拾捌元及附表編號２、３所示之利息及違約金。
被告潘碧豔及乙○○應連帶給付原告新臺幣壹佰捌拾參萬柒仟貳
佰陸拾貳元及附表編號４、５所示之利息及違約金。
訴訟費用新臺幣陸萬壹仟玖佰參拾陸元，由被告潘碧豔及甲○○
連帶負擔新臺幣壹萬陸仟捌佰伍拾玖元；由被告潘碧豔及丁○○
連帶負擔新臺幣貳萬陸仟伍佰貳拾元；其餘由被告潘碧豔及乙○○連帶負擔。
    事實及理由
一、本件被告４人均未於言詞辯論期日到場，惟均無民事訴訟法
    第0386條所列之各種情形，爰准原告聲請，由其一造辯論而
    為判決，先予敘明。
二、原告起訴主張：(一)被告潘碧豔於民國（下同）94年５月12
    日邀同被告甲○○為連帶保證人，向其借款新臺幣（下同）
    180.萬元１筆（實際撥款日為94年５月19日），約定借款期
    間為20年，利息自94年５月19日起至96年５月18日止按原告
    定儲利率指數（借款時為年息1.71％）加年息0.75％（即年
    息2.46％）計算；自96年５月19日起至清償日止按原告定儲
    利率指數加年息1.45％計算；並採浮動利率，借款後前２年
    按月付息不還本，自第３年（即96年５月19日）起至0114年
    ５月19日止，依年金法分0216期平均攤還本息，於每月之19
    日各支付１次，並約定如未按期攤還本息時，即喪失期限之
    利益，借款視為全部到期，應一次全部清償，並自違約之日
    起，其逾期償還在６個月以內者，按上開約定利率之10％；
    超過６個月者，就超過６個月部分，按上開約定利率之20％
    計付違約金。立有「房屋貸款契約」１件為證。(二)被告潘
    碧豔又於94年８月18日邀同被告丁○○為連帶保證人，向其
    借款140.萬元２筆（實際撥款日為94年８月23日），均約定
    借款期間為20年，利息按原告定儲利率指數（借款時為年息
    1.72％）加年息1.48％（即年息3.20％）計算，亦採浮動利
    率，借款後前２年按月付息不還本，自第３年（即96年８月
    23日）起至0114年８月23日止，依年金法分0216期平均攤還
    本息，於每月之23日各支付１次，亦約定如未按期攤還本息
    時，即喪失期限之利益，借款視為全部到期，應一次全部清
    償，並自違約之日起，其逾期償還在６個月以內者，按上開
    約定利率之10％；超過６個月者，就超過６個月部分，按上
    開約定利率之20％計付違約金。立有「房屋貸款契約」２件
    為證。(三)被告潘碧豔復於94年12月８日邀同被告乙○○為
    連帶保證人，向其借款180.萬元及20萬元各１筆（實際撥款
    日均為94年12月12日），(１)180.萬元該筆：約定借款期間
    為20年，利息按原告定儲利率指數（借款時為年息1.92％）
    加年息1.29％（即年息3.21％）計算，亦採浮動利率，借款
    後前２年按月付息不還本，自第３年（即96年12月12日）起
    至0114年12月12日止，依年金法分0216期平均攤還本息，於
    每月之12日各支付１次，亦約定如未按期攤還本息時，即喪
    失期限之利益，借款視為全部到期，應一次全部清償，並自
    違約之日起，其逾期償還在６個月以內者，按上開約定利率
    之10％；超過６個月者，就超過６個月部分，按上開約定利
    率之20％計付違約金。(２)20萬元該筆：約定借款期間為７
    年，利息按原告定儲利率指數（借款時為年息3.48％）加年
    息7.625.％（即年息11.105％）計算，亦採浮動利率，本息
    自94年12月12日起至0101年12月12日止，依年金法分84期平
    均攤還，於每月之12日各支付１次，並約定如未按期攤還本
    息時，即喪失期限之利益，借款視為全部到期，應一次全部
    清償，並應自違約之日起，其逾期償還在６個月以內者，按
    上開約定利率之10％；超過６個月者，就超過６個月部分，
    按上開約定利率之20％計付違約金。立有「借據（含授信約
    定書）」１件為證。(四)詎被告潘碧豔對於第１筆借款，僅
    依約付至98年３月19日該期止之本息，自98年４月19日該期
    起即未再依約支付，尚欠本金1,669,086.元及98年３月19日
    後之利息暨98年４月20日後之違約金未付；對於第２、３筆
    借款，僅依約付至98年３月23日該期止之本息，自98年４月
    23日該期起即未再依約支付，尚欠本金2,625,558.元及98年
    ３月23日後之利息暨98年４月24日後之違約金未付；對於第
    ４、５筆借款，僅依約付至98年３月12日該期止之本息，自
    98年４月12日該期起即未再依約支付，尚欠本金1,837,262.
    元及98年３月12日後之利息暨98年４月13日後之違約金未付
    ；迭經原告催討，被告均置之不理等情，為此依約（消費借
    貸及連帶保證）提起本件訴訟，請求判命被告分別連帶如數
    給付。
三、被告４人均經本院合法通知，未於言詞辯論期日到場，亦未
    提出書狀為任何聲明或陳述。
四、查原告主張之上開事實，業據其提出「臺灣企銀房屋貸款契
    約」４件、「借據」１件（以上均影本附卷，原本發還）、
    電腦列印之「放款利率表」及帳單各１件為證，經核與其所
    述相符，參以被告或已去向不明（甲○○），期日通知書係
    以公示送達之方法為之，衡情應不可能向原告為清償；或經
    本院合法通知（其餘被告），亦不到場或具狀抗辯，以供本
    院調查斟酌，衡情應係默認原告之主張為真實等情，原告之
    主張自堪信為真實，亦即被告戊○○確有積欠原告如主文所
    示之借款本息及違約金未付，依約應負清償之責；其餘被告
    分別為連帶保證人，依約應負連帶清償之責；從而原告依約
    （消費借貸及連帶保證）訴請被告分別連帶如數給付，自屬
    正當，應予准許。
五、訴訟費用61,936元（內含裁判費61,786元及公示送達之登報
    費150.元），依民事訴訟法第85條第１項但書、第２項之規
    定，應由敗訴之被告分別連帶負擔，爰一併確定其數額如主
    文第４項所示。
六、據上論結，本件原告之訴為有理由，依民事訴訟法第0385條
    第１項前段、第85條第１項但書、第２項，判決如主文。
中    華    民    國    99    年    2     月    8     日
                  民事庭法      官  林金發
以上正本係照原本作成。
如不服本判決，應於本判決送達後20日內向本院提出上訴狀（並
附繕本）及繳納上訴裁判費，上訴於臺灣高等法院。
中    華    民    國    99    年    2     月    8     日
                        法院書記官  莊國南
┌───────────────────────────────────┐
│附表（98年度重訴字第71號）：                                          │
├───┬──────┬────────────┬───────────┤
│ 編號 │ 請 求 金 額│利                    息│違        約        金│
│      │（新 臺 幣）├──────┬─────┼───────────┤
│      │            │起   迄   日│利      率│計 算 之 期 間 及 利率│
├───┼──────┼──────┼─────┼───────────┤
│  １  │ 1,669,086元│自98年３月19│年息2.25％│自98年４月20日起至清償│
│      │            │日起至清償日│          │日止，逾期在６個月內部│
│      │            │止。        │          │分，按左列利率之10％計│
│      │            │            │          │算；逾期超過６個月部分│
│      │            │            │          │，按左列利率之20％計算│
├───┼──────┼──────┼─────┼───────────┤
│  ２  │ 1,312,779元│自98年３月23│年息2.28％│自98年４月24日起至清償│
│      │            │日起至清償日│          │日止，其逾期償還在６個│
│      │            │止。        │          │月內者，按左列利率之10│
├───┼──────┼──────┼─────┤％計算；逾期超過６個月│
│  ３  │ 1,312,779元│自98年３月23│年息2.28％│者，就超過６個月部分，│
│      │            │日起至清償日│          │按左列利率之20％計算。│
│      │            │止。        │          │                      │
├───┼──────┼──────┼─────┼───────────┤
│  ４  │ 1,710,556元│自98年３月12│年息2.09％│自98年４月13日起至清償│
│      │            │日起至清償日│          │日止，其逾期償還在６個│
│      │            │止。        │          │月內者，按左列利率之10│
├───┼──────┼──────┼─────┤％計算；逾期超過６個月│
│  ５  │   126,706元│自98年３月12│年息9.8750│者，就超過６個月部分，│
│      │            │日起至清償日│％        │按左列利率之20％計算。│
│      │            │止。        │          │                      │
└───┴──────┴──────┴─────┴───────────┘

司法院資訊處製作；財團法人民間司法改革基金會備份。
